臺灣嘉義地方法院刑事判決
110年度易字第619號
公  訴  人  臺灣嘉義地方檢察署檢察官
被      告  樊喻尹



                    （另案於法務部○○○○○○○○○○○執行中）
上列被告因詐欺案件，經檢察官提起公訴（110年度偵字第7645
號），本院判決如下：
    主  文
樊喻尹犯詐欺取財罪，處拘役伍拾日，如易科罰金，以新臺幣壹
仟元折算壹日。未扣案之犯罪所得新臺幣參仟零伍拾元沒收之，
於全部或一部不能沒收或不宜執行沒收時，追徵其價額。
    犯 罪 事 實
一、樊喻尹於民國110年3月23日11時40分許，以臉書暱稱「殷小
    希」之帳號，在臉書網站上刊登販售買一送一之藍芽耳機，
    黃士恭瀏覽網頁後，以新臺幣（下同）200元之價格，向樊
    喻尹購買1組，雙方約定在同日15時許，在樊喻尹當時居住
    之嘉義市○區○○路000號大樓，以面交方式完成交易。嗣後樊
    喻尹明知自己並無履約之意願與能力，竟仍意圖為自己不法
    之所有，基於詐欺取財之犯意，於110年4月9日17時55分許
    ，在不詳地點，透過網際網路連結至臉書網站，以暱稱「殷
    小希」傳送私人訊息予黃士恭，佯稱欲再出售藍芽耳機云云
    ，並傳送藍芽耳機1批之照片予黃士恭，致黃士恭瀏覽後陷
    於錯誤，同意購買價值100元之藍芽耳機26組及價值150元之
    藍芽耳機3組，復於110年4月12日18時42分許，匯款3,050元
    至樊喻尹申設之中華郵政股份有限公司臺南永樂郵局帳號00
    0-00000000000000號帳戶（下稱本件帳戶）內，詎樊喻尹竟
    未依約出貨，且聯繫不上，至此黃士恭始發覺受騙，乃報警
    循線查悉上情。
二、案經黃士恭訴由嘉義市政府警察局第一分局報告臺灣嘉義地
    方檢察署檢察官偵查起訴。
    理  由
一、證據能力
　　被告以外之人於審判外之陳述，雖不符刑事訴訟法第159條
    之1至第159條之4之規定，而經當事人於審判程序同意作為
    證據，法院審酌該言詞陳述或書面陳述作成時之情況，認為
    適當者，亦得為證據，刑事訴訟法第159條之5第1項定有明
    文。查檢察官、被告樊喻尹於言詞辯論終結前，對於下述本
    院採為認定犯罪事實依據之各項證據之證據能力，均同意有
    證據能力，本院審酌該等證據之取得過程並無瑕疵，與本案
    待證事實間亦具有相當之關聯性，以之為本案證據並無不當
    ，自得採為本件認定事實之基礎，先予說明。
二、訊據被告固坦承本件帳戶有告訴人黃士恭匯入之3,050元，
    惟矢口否認有何詐欺取財之犯行，辯稱：「殷小希」這個帳
    號不是我的，我沒有跟告訴人面交過。當時我住的嘉義市○
    區○○路000號4樓是我朋友「吳瑞雲」的租屋處，她有跟我借
    帳戶，款項進來後，我有給她提款卡讓她去領錢，我只有借
    這1次。但我的存摺在我借我朋友帳戶之前，就不見了，同
    時不見的還有提款卡、身分證，我有去補辦身分證、提款卡
    ，沒有補辦存摺。發現東西不見的當下，我有打去郵局問，
    郵局要我去警察局報案，我就去台南火車站附近的警察局報
    案云云。然查：
（一）告訴人於110年3月23日15時許，有與臉書暱稱「殷小希」
      之人，在嘉義市○區○○路000號大樓，向「殷小希」面交購
      買藍芽耳機1組。嗣於110年4月9日17時55分許，「殷小希
      」以臉書私訊詢問告訴人是否仍要購買藍芽耳機，經告訴
      人表示要購買後，告訴人於同年月12日18時42分許，匯款
      3,050元至本件帳戶，然「殷小希」並未出貨，而該匯入
      之款項，業經提領一空等節，業據被告於本院準備程序及
      審理時自陳在卷（本院卷第41-42、89頁）；核與告訴人
      於警詢及本院審理時證述明確（警卷第1-3頁、本院卷第9
      0-93頁）。並有帳戶個資檢視、客戶基本資料、交易明細
      、告訴人存摺封面及內頁影本、交易明細表、反詐騙諮詢
      專線紀錄表、警示簡便格式表、金融機構聯防機制通報單
      、受理各類案件紀錄表各1份、告訴人提供之對話紀錄截
      圖25張附卷可憑（警卷第16-30頁），此部分事實，可堪
      認定。
（二）被告於110年3月23日時，仍居住在嘉義市○區○○路000號4
      樓，業據被告於本院準備程序時自陳在卷（本院卷第41-4
      2頁），告訴人於警詢時證稱：我第一次交易是跟對方約
      在嘉義市○區○○路000號面交，對方是大約30幾歲的女生等
      語（警卷第1-3頁）；於本院審理時證稱：在庭的被告身
      形有像第一次跟我交易的人，當時我有問她這個耳機怎麼
      那麼便宜，她說她的朋友經營不善，是倒店貨等語（本院
      卷第92-93頁）。而本件告訴人遭詐騙匯入款項之本件帳
      戶，係被告之帳戶，告訴人於110年4月12日匯入款項後，
      本件帳戶持續有轉入款項、提款之交易紀錄，直到110年5
      月18日才遭列為警示帳戶，且本件帳戶之存摺、提款卡，
      均未曾掛失或申請補發，有中華郵政股份有限公司111年1
      月14日函所附之交易明細、消費明細單各1份附卷可查（
      本院卷第71、73、75、77、79頁），可知本件帳戶始終在
      被告之管領、使用支配下。而實施詐術之人，如無法確保
      順利取得受詐騙之人匯入之款項，即功虧一簣，是以受詐
      騙之人匯入之帳戶，必須為實施詐術之人能實際支配管領
      ，不怕遭他人領取或者在尚未領出之前即遭掛失。故由被
      告當時之居所地、告訴人之上開證述，以及本件帳戶始終
      均由被告管領使用等情，應可認定被告即為以臉書暱稱「
      殷小希」對告訴人實施本件詐欺取財犯行之人。
（三）對被告辯稱之駁斥：
　 1、被告於本院準備程序時固辯稱：當時帳戶有借給吳瑞雲使
      用，她比我小兩歲，是高雄人等語（本院卷第42頁），然
      經本院查詢出生年份自70年至85年，設籍高雄市，姓名吳
      瑞雲，查無資料，有個人基本資料查詢結果1份在卷可佐
      （本院卷第47頁）。且被告於偵查時經詢問告訴人是否有
      匯款3,050元至本件帳戶，被告係回答：沒有這件事，我
      的簿子早就在去年5、6月份在台南市靠近火車站不見，我
      回家就找不到等語（偵卷第91頁），係作遺失之抗辯，全
      然未曾提及有將本件帳戶借與她人使用。再者，就將帳戶
      借與「吳瑞雲」使用之原因，被告於本院準備程序時先稱
      ：當時我朋友說她帳戶被凍結無法使用，而她身上沒有錢
      ，她要請人匯錢給她等語（本院卷第41-42頁）；然於本
      院審理時又改稱：我朋友說她沒有帳戶可以匯款，她說要
      借我帳戶去匯款，說要賣東西，我不知道她要賣什麼東西
      等語（本院卷第101-102頁），顯不一致。被告此部分之
      辯解，係幽靈抗辯、臨訟卸責之詞。
　 2、被告另於偵查中辯稱：本件帳戶之存摺、提款卡，連同身
      分證、現金，於109年5、6月份，在台南市火車站附近遺
      失，遺失後有至台南的郵局掛失，並有到台南火車站附近
      之警察局報案，我有將提款卡密碼寫在提款卡上，密碼是
      720103。我在109年5、6月份掛失後，我的交易明細，之
      所以顯示在110年還有存提款紀錄，是因為我在110年過年
      後有再去申請存摺、提款卡出來使用。後來在110年4月中
      旬，我的存摺又再次遺失，因為我當時有搬家，我有去文
      化路郵局掛失存摺等語（偵卷第91-93頁）。嗣於本院準
      備程序時又改稱：我沒有把密碼寫下來過，我的密碼是我
      的生日。我當時是存摺、提款卡、身分證、錢遺失，我有
      補辦提款卡、身分證，沒有補辦存摺等語（本院卷第41頁
      ），其前後供述顯不一致。且經本院函詢警察局、郵局，
      經函覆表示，於109年至110年間，未曾受理被告遺失證件
      、現金、金融卡之報案，且本件帳戶之存摺、金融卡並未
      有掛失、補發之紀錄。且被告於109年間，並未有補辦身
      分證之紀錄，有身分證掛失資料査詢結果、中華郵政股份
      有限公司111年1月14日函、臺南市政府警察局111年2月11
      日函各1份在卷可憑（本院卷第49、71、83頁），顯見其
      此部分之辯稱，亦屬虛偽。
（四）本案事證已臻明確，被告上開所辯均無足採，其犯罪事證
      明確，應依法論科。
三、論罪科刑
　　核被告所為，係犯刑法第339條第1項之詐欺取財罪。爰審酌
    被告正值青年，不思正途獲取財物，詐得告訴人3,050元；
    其於本院審理時雖一再表示認罪，然依其辯解內容，始終均
    係為否認犯罪之答辯；被告與告訴人調解成立，有本院調解
    筆錄1份附卷可憑（本院卷第111-113頁）；被告自陳高職肄
    業之智識程度，離婚，有1子女已出養，先前從事餐飲業，
    家裡經濟勉持等一切情狀，量處如主文所示之刑，並諭知易
    科罰金之折算標準。
四、沒收
　　告訴人受詐騙匯入由被告管領使用本件帳戶之3,050元，為
    被告之詐欺取財之犯罪所得，未據扣案，應依刑法第38條之
    1第1項前段宣告沒收，於全部或一部不能沒收或不宜執行沒
    收時，依同條第3項規定，追徵其價額。
據上論斷，應依刑事訴訟法第299條第1項前段（依刑事裁判精簡
原則，僅記載程序法條文），判決如主文。
本案經檢察官蔡英俊提起公訴、檢察官楊麒嘉到庭執行職務。
中　　華　　民　　國　　111 　年　　2 　　月　　25　　日
                  刑事第八庭  審判長法　官　謝其達
　　　　　　　　　　　　　　　　　　法　官  盧伯璋
　　　　　　　　　　　　　　　　　　法　官  鄭諺霓
以上正本證明與原本無異。
如不服本判決應於收受判決後20日內向本院提出上訴書狀，並應
敘述具體理由；其未敘述上訴理由者，應於上訴期間屆滿後20日
內向本院補提理由書（均須按他造當事人之人數附繕本）「切勿
逕送上級法院」。告訴人或被害人如對於本判決不服者，應具備
理由請求檢察官上訴，其上訴期間之計算係以檢察官收受判決正
本之日期為準。　　
中　　華　　民　　國　　111 　年　　2 　　月　　25　　日
                                    書記官　李玫娜
附錄論罪法條
刑法第339條第1項
意圖為自己或第三人不法之所有，以詐術使人將本人或第三人之
物交付者，處5年以下有期徒刑、拘役或科或併科50萬元以下罰
金。